【裁判字號】    95,上易,443
【裁判日期】    950926
【裁判案由】    竊盜
【裁判全文】
臺灣高等法院臺南分院刑事判決         95年度上易字第443號
上  訴  人  臺灣臺南地方法院檢察署檢察官
被      告  甲○○
上列上訴人因被告涉竊盜案件，不服臺灣臺南地方法院95年度易
字第18號中華民國95年5月25日第一審判決（起訴案號：臺灣臺
南地方法院檢察署94年度偵緝字第1258號），提起上訴，本院判
決如下：
    主  文
上訴駁回。
    理  由
一、公訴意旨略以：被告甲○○意圖為自己不法之所有，於民國
    （下同）九十四年八月十五日凌晨某時許，在臺南縣學甲鎮
    ○○街三八號旁，以客觀上足為兇器使用之不詳器具，毀損
    被害人李一正所有，車號為：五六一七─ＬＸ號之自用小客
    車右後車窗玻璃後，竊取汽車音響一臺，又毀損李一正所有
    ，車號為：八一七○─ＬＸ號自用小客車左前車窗玻璃（前
    述毀損部分均未據告訴），惟因玻璃破裂後並未掉落，始未
    竊得財物。嗣因警方在前開車號為：八一七○─ＬＸ號自用
    小客車上採得指紋，經比對結果其一為被告甲○○之指紋，
    而查知上情。因認被告涉犯刑法第三百二十一條第一項第三
    款之加重竊盜罪嫌等語。
二、按不能證明被告犯罪或其行為不罰者應諭知無罪之判決，刑
    事訴訟法第三百零一條第一項定有明文。次按告訴人之告訴
    ，係以被告受刑事訴追為目的，是其陳述是否與事實相符，
    自應調查其他證據以資審認（最高法院五十二年一三○○號
    判例意旨可資參照）。本件公訴人認被告涉犯上開竊盜犯行
    ，無非係以：被害人李一正於警詢時及偵查中之指訴及（現
    場）照片十二張、臺南縣警察局學甲分局現場勘察報告書及
    內政部警政署刑事警察局鑑驗書、被害人李一正所使用電話
    號碼為：0000000000號行動電話通聯紀錄各一份
    、指紋卡一紙等件為憑，並以：證人李一正於原審審理時之
    證詞，已有迴護被告之意，故不足採信，應以證人於警詢時
    、偵查中所證為真，足認被告確有為本件竊行等語，為其主
    要論據。
三、訊之被告甲○○堅詞否認其有上開竊盜犯行，辯稱：我沒有
    做這件事（竊盜），我根本也不知道這件事，而且我和被害
    人李一正是好朋友，我不可能去砸他的車等語。經查：
    （一）、按被告以外之人於審判外之言詞或書面陳述，除法
            律有規定者外，不得作為證據。又被告以外之人於
            審判外之陳述，經當事人於審判程序同意作為證據
            ，法院審酌該言詞陳述或書面陳述作成時之情況，
            認為適當者，亦得為證據。當事人於法院調查證據
            時，知有第一百五十九條第一項不得為證據之情形
            ，而未於言詞辯論終結前聲明異議者，視為有前項
            之同意，刑事訴訟法第一百五十九條第一項及第一
            百五十九條之五分別定有明文。查本件被告甲○○
            對於證人（即被害人）李一正於警詢時之陳述，在
            原審準備程序中，就證據能力表示無意見（見原審
            卷九十五年一月二十三日準備程序筆錄），且未於
            原審言語辯論終結前聲明異議，又審酌證人於警詢
            時之陳述，尚無從認其有何受強暴、脅迫致違反其
            自由意願等不適當之情形，故認得為檢察官引為論
            罪之證據，先予說明。
    （二）、而上開被害人李一正所有，車號分別為：五六一七
            ─ＬＸ號、八一七○─ＬＸ號自用小客車，於九十
            四年八月十五日凌晨某時許，在臺南縣學甲鎮○○
            街三八號旁遭人竊盜及毀損，其中車號為：五六一
            七─ＬＸ號自用小客車遭毀損右後車窗玻璃後，竊
            走其內汽車音響一臺，另車號為：八一七○─ＬＸ
            號自用小客車左前車窗玻璃亦遭人毀損，惟玻璃龜
            裂後並未掉落，故未被竊走財物等情，業經被害人
            李一正於警詢時、偵查中及原審審理時指訴明確；
            又警方在前述竊案發生後，在車號為：八一七○─
            ＬＸ號自用小客車上，採得可資比對之指紋二枚、
            掌紋一枚，經輸入電腦比對，再由人工確認結果，
            其中指紋一枚與檔存被告甲○○指紋中右食指指紋
            相符（其餘指、掌紋均未發現相符或因紋線欠清晰
            或特徵點不足，無法比對），有臺南縣警察局學甲
            分局現場勘察報告書及內政部警政署刑事警察局九
            十四年九月十四日—刑紋字第○九四○一三○二七
            六號鑑驗書可按，且被告對於此部分之事實均不爭
            執，而可認定。
    （三）、本案之爭點厥為：警方在上開車號為：八一七○─
            ＬＸ號自用小客車上，所採得被告指紋一枚，究竟
            係被告為前述偷竊或毀損行為時所留下？抑或因其
            平時與被害人李一正來往時無意留下？對此，證人
            （即被害人）李一正於原審審理時結證稱：我平常
            都開車號為：八一七○─ＬＸ號自用小客車充作計
            程車載客。（問：有無開車號為：八一七○─ＬＸ
            號自用小客車搭載過被告？）沒有，（改稱）有一
            次在佳里，就是案發前兩、三天，因被告要買中古
            車，我有和被告在碳烤店見面，事後被告「搭我的
            便車回家」。那次我要回去時，正要倒車，我駕駛
            座窗戶搖下來，被告跑過來駕駛座旁邊，說他想要
            搭我便車，我就答應順便載被告回去，被告就走過
            車頭，坐在前座，讓我載他回去。（問：你去花城
            小吃部，都是開哪部車？）就是車號為：八一七○
            ─ＬＸ號之自用小客車。被告看到我的車子時，會
            跑出來跟我講話，或者是當我要開車離開花城小吃
            部時，被告也會手搭在車上跟我說話。（問：為何
            車號為：八一七○─ＬＸ號自用小客車，會留下被
            告的指紋？）可能是被告跟我聊天的時候，手會搭
            在我車上留下的，因為每次我去花城小吃部用餐開
            車要離開時，被告都會手搭在我車子的車身上跟我
            聊天。（問：八月十五日案發之前，被告有無與你
            聊天？）只有八月十三日時，我有載他回去。（問
            ：你是在載被告回家前或後去洗車的？）我記得好
            像在八月十四日去洗車的，我不記得是在載他之前
            或之後去洗車的了。（檢察官問：你搭載被告的時
            間，確定是在八月十三日嗎？）應該是八月十三或
            十四日。我不能確定是哪一天，因為我沒有（特別
            ）記下來。（檢察官問：為何根據你〈使用000
            0000000號行動電話〉的通聯紀錄，八月十
            二、十三、十四日為何沒到佳里鎮？）我是八月十
            二日晚上七、八點時去的。（檢察官問：八月十二
            日晚上七、八點，至八月十四日晚上八點零六分前
            ，你的通聯紀錄顯示你沒有在佳里鎮○○道你載過
            被告後幾個小時就被偷了嗎？）我時間忘記了，但
            我是有載過他。【此經原審核對上開通聯錄，除八
            月十四日晚上八點零六分外，另有八月十三日晚上
            八時十七分之通聯紀錄亦在佳里鎮，併此說明】（
            檢察官問：案發前五日內，你是何時到花城小吃部
            ？）花城小吃店開幕後，我幾乎天天去的，我忘記
            案發前幾天有到過花城小吃部。（檢察官問：案發
            前五日內，何時開那部車載過被告？）就是那次在
            佳里鎮送他回去的時候，或是在花城小吃部遇到他
            時，但究竟是何時載他，我真的忘記了。（檢察官
            問：你在警詢時，為何說案發前被告並沒有接觸過
            你的車？）我記得警察是問我有沒有去載他，寫筆
            錄的時候，我沒有注意看。（檢察官問：為何你於
            偵訊時改稱你不確定有無在八月十四日載被告到花
            城小吃部去？）我沒有去找他，應該在警察局時說
            得比較清楚。（檢察官問：為何被告說他搭你的車
            是在八月十三日時用電話叫你到花城小吃部去載他
            的？）沒有，我只有在佳里鎮載過他等語（見原審
            卷九十五年五月十一日審判筆錄）。則依據證人於
            原審時證述之內容，此顯已與其前於警詢時所陳稱
            ：我於九十四年八月十五日案發前並沒有洗車【但
            其於原審時證稱好像有洗車】，我案發前幾天應該
            是沒有載過被告甲○○【但其於原審時證稱有搭載
            過被告】，而他未駕駛過車號為：八一七○─ＬＸ
            號自用小客車，也沒有接觸過該車【但其於原審時
            證稱被告會將手搭在該車車身上與被害人聊天】，
            九十四年八月十三日甲○○不曾叫過我所有，車號
            為：八一七○─ＬＸ號之自用小客車前往花城小吃
            部；九十四年八月十四日，我也沒有駕車號為：八
            一七○─ＬＸ號之自用小客車到花城小吃部找被告
            聊天等語（見警卷第六、七之二頁）情節有所相悖
            ，故公訴人憑以推認「警方於竊案發生後在上開自
            用小客車上所採集之被告指紋一枚，可得排除係因
            被告平時與被害人李一正來往時無意留下，而係被
            告為上述偷竊、毀損行為所留下」之主要論據，即
            被害人於警詢時陳述之真實性，已有可疑。本院再
            參以證人李一正於偵訊時即結證稱：九十四年八月
            十三日，我應該是有駕駛車號為：八一七○─ＬＸ
            號自小客車，搭載甲○○至北門鄉花城小吃部【此
            亦與其於警詢時之陳述情形不同】，我有在這地區
            載客人，我印象中有載過被告。但我不確定案發前
            一天即八月十四日，我有無駕駛車號為：八一七○
            ─ＬＸ號自小客車前往花城小吃部去找甲○○聊天
            ，那小吃部是我朋友開的，我去找我的朋友，被告
            在裡面當廚師，也會跟我聊天。（後於偵查中改稱
            ）我不能確認在失竊前二日（九十四年八月十三日
            ）有無駕車搭載過被告甲○○，我在警詢時所述實
            在等語（見偵查卷第二二至二三、五五至五六頁）
            ，綜觀證人李一正前後於警詢時、偵查中之陳述或
            證詞，可知證人李一正對於九十四年八月十五日竊
            案發生前，其究竟有無與被告見過面或聊天，或其
            究竟有無以該車搭載過被告等情，根本無法為確切
            且一致之陳述，此由其所為之陳述以「應該是」、
            「好像」、「不確定」等詞亦可窺知，顯徵證人李
            一正於前揭調查、偵查及審理過程中，尚且無法憑
            藉自身記憶，清楚回憶九十四年八月十五日竊案發
            生前，被告究竟有無曾因順路搭乘或雙方見面聊天
            而無意觸碰其所駕駛車號為：八一七○─ＬＸ號之
            自小客車之事實。於此，本院自無法單憑證人李一
            正於警詢時或偵查中曾為，且已一再翻異之證述內
            容，逕以認定警方所採集之被告指紋一枚，即屬被
            告為前述竊盜（包括毀損）犯行時所留下。至於公
            訴人雖以證人李一正於原審審理時所證，乃迴護被
            告之詞，認應採其於警詢時及偵查中所為較屬一致
            之證述（亦即案發前被告未曾搭乘或接觸上開證人
            李一正所駕駛車號為：八一七○─ＬＸ號之自小客
            車）等節，雖非無見。然而，本院審酌證人李一正
            本身即為被害人身分，其遇此遭人竊盜、毀損財物
            之事，當氣憤不已，且其因而導致之損失亦非輕微
            ，若非因為自己記憶不清，致自己尚且無法達確信
            程度，應無甘冒偽證罪嫌，尚還出言袒護犯罪嫌疑
            人（被告）之可能，因此，本院認證人於偵查中及
            原審審理時所結證之內容縱非相同，惟既導因於證
            人自身記憶力、理解主訊者問題或描述事務能力不
            同所致，尚難憑此認證人李一正於原審審理時所為
            證詞，係迴護被告故為之虛偽陳述，而認其有偽證
            之主觀上故意，附此說明。
    （四）、另外，依據臺南縣警察局學甲分局現場採證勘察及
            內政部警政署刑事警察局鑑驗結果，可查知本件車
            號為：五六一七─ＬＸ號被害人之自用小客車雖遭
            破壞右後車窗玻璃，並被竊取其內汽車音響，但並
            未採集到任何可疑人士或被告之指紋。倘若依據公
            訴人所推論，車號為：八一七○─ＬＸ號自用小客
            車上所採集之被告指紋，係被告連續行竊上開車號
            為：五六一七─ＬＸ號及八一七○─ＬＸ號自小客
            車時所不慎留下，則此一推論之立論基礎顯為被告
            在作案當時，並未穿戴任何可免留下指紋之衣著或
            工具，但如此一來，為何同時、同地已遭破壞車窗
            玻璃並侵入車內竊走汽車音響之車號為：五六一七
            ─ＬＸ號自小客車，反而並未留下任何被告指紋？
            此顯不符合常情，故有疑議。況且，再根據前開鑑
            驗結果，被告甲○○留存在車號為：八一七○─Ｌ
            Ｘ號自用小客車上者，乃右食指指紋，但比對卷附
            之現場照片，警方採集此一指紋之位置係左後車門
            上方（即左後車窗下方），而參照車號為：八一七
            ○─ＬＸ號自用小客車遭破壞之位置，係在左前車
            窗，然被告甲○○又係慣用右手（右撇子）之人，
            此據其於原審審理時供述無誤（見原審卷同上日審
            理筆錄），故若認為車號為：八一七○─ＬＸ號自
            用小客車左前車窗，係被告持工具所破壞，則被告
            又如何以右手持工具施力破壞車窗之情況下，復同
            時留下清晰之「右食指指紋」？故本院認依據所留
            存被告之特定指紋及位置，均無法推論出所採集之
            被告指紋，係因其有意行竊，在破壞車號為：八一
            七○─ＬＸ號自用小客車時碰觸留下，亦徵被告所
            辯稱：警方採得之指紋係其於竊案發生前無意留下
            等語，尚非無可採。
四、綜上所述，本件經調查證據之結果，既無法排除警方於九十
    四年八月十五日，在車號為：八一七○─ＬＸ號自用小客車
    上所採得之被告甲○○右食指指紋，乃被告於「前述竊案發
    生之前」即已留下，自無法將之作為對被告不利之證據，又
    無其他積極證據，足資證明被告確有公訴人所指之加重竊盜
    罪行，揆諸首揭說明，既不能證明被告犯罪，即應為被告無
    罪判決之諭知。原審以不能證明被告犯罪，諭知被告無罪，
    核無不合。檢察官上訴意旨指摘原判決採證不當，為無理由
    ，應予駁回。
據上論結，應依刑事訴訟法第368條，判決如主文。
本案經檢察官劉得鉦到庭執行職務。
中    華    民    國    95    年    9     月    26    日
                  刑事第六庭    審判長法  官  蔡崇義
                                      法  官  董武全
                                      法  官  侯明正
以上正本證明與原本無異。
不得上訴。
                                      書記官  李育儒
中    華    民    國    95    年    9     月    27    日


司法院資訊處製作；財團法人民間司法改革基金會備份。
